---
title: "Analiza probabilistică a performanței unui serviciu online"
author: 
  - "Mitrache Antonie Daniel"
  - "Folea Alexandru"
  - "Ene Andrei Tudor"
  - "Smadu Andrei"
date: "Ianuarie 2026"
output:
  pdf_document:
    latex_engine: xelatex
---

```{r setup, include=FALSE}
knitr::opts_chunk$set(echo = TRUE)
if(file.exists("R/01_trafic.R")) source("R/01_trafic.R")
if(file.exists("R/02_latenta.R")) source("R/02_latenta.R")
```

# 1. Descrierea Problemei

Scopul acestui proiect este modelarea unui sistem IT supus unui trafic aleator. Vom analiza relația dintre încărcarea sistemului (numărul de clienți), performanța tehnică (timpi de răspuns, erori) și impactul economic (profit vs pierderi).

Proiectul simulează scenarii realiste precum: retry-uri automate, mecanisme de backoff și comportamentul utilizatorilor (churn).

------------------------------------------------------------------------

Deoarece acest proiect se bazează pe simulări Monte Carlo și generare de variabile aleatoare, rezultatele pot varia la fiecare rulare a codului. 

Pentru a asigura **reproductibilitatea** exactă a rezultatelor prezentate în acest raport (grafice, valori numerice, estimări), vom seta un seed global la începutul execuției:

```{r}
set.seed(8421)
```

# 2. Modelarea Traficului Zilnic (Cerința 1)

## a) Modelarea Kd folosind doua distributii discrete

Pentru a modela numărul de vizitatori zilnici ($K_d$), am utilizat **Distribuția Poisson** si **Distributia Binomiala**, creand o functie care simuleaza traficul pe un numar de zile dat ca parametru, alaturi de distributia folosita si parametrii specifici acesteia:

```{r}
#' Simuleaza traficul zilnic (Numarul de clienti Kd)
#' @param n_zile Numarul de zile pentru simulare
#' @param metoda Tipul distributiei: "poisson" sau "binomiala"
#' @param lambda Media estimata a clientilor (pentru Poisson)
#' @param n_max Capacitatea maxima teoretica (pentru Binomial)
#' @param p Probabilitatea ca un potential client sa fie activ (pentru Binomial)
simuleaza_trafic <- function(n_zile, metoda = "poisson", lambda = 1000, n_max = 2000, p = 0.5) {
  trafic <- numeric(n_zile)
  if (metoda == "poisson") {
    trafic <- rpois(n = n_zile, lambda = lambda)
  } else if (metoda == "binomiala") {
    trafic <- rbinom(n = n_zile, size = n_max, prob = p)
  } else {
    stop("Metoda necunoscuta! Alege 'poisson' sau 'binomiala'.")
  }
  return(trafic)
}
```

## b) Generarea unor esantioane care sa reprezinte traficul zilnic pe cativa ani si reprezentarea histogramelor. Interpretarea comparativa a histogramelor obtiune pe luni si ani.

Vom folosi urmatoarele functii:

```{r}
#' Construieste un data frame (un tabel) in care sunt reprezentate ambele distributii
#' si fiecare valoare are asociata o un an, o luna si o zi
#' @param n_zile Numarul de zile pentru simulare
#' @param metoda Tipul distributiei: "poisson" sau "binomiala"
#' @param lambda Media estimata a clientilor (pentru Poisson)
#' @param n_max Capacitatea maxima teoretica (pentru Binomial)
#' @param p Probabilitatea ca un potential client sa fie activ (pentru Binomial)
#' @param data_start Data de la care incepe simularea, data_final e implicit data_start + n_zile
df_trafic_zile <- function(n_zile, lambda = 1000, n_max = 2000, p = 0.5, data_start = "2026-01-01") {
  trafic_poisson <- simuleaza_trafic(n_zile, metoda="poisson", lambda=lambda)
  trafic_binomial <- simuleaza_trafic(n_zile, metoda="binomiala", n_max=n_max, p=p)
  
  data_start <- as.Date(data_start)
  vector_date <- seq(from = data_start, by = "day", length.out = n_zile)
  
  # Cream un Data Frame pentru a putea filtra usor
  df <- data.frame(
    valoare_poisson  = trafic_poisson,
    valoare_binomial = trafic_binomial,
    an               = format(vector_date, "%Y"),
    luna             = format(vector_date, "%m"),
    zi               = format(vector_date, "%d")
  )
  
  return(df)
}


#' Functia deseneaza 2 histograme, una pentru valorile traficului modelat folosind poisson iar a doua pentru valorile traficului modelat folosint binomiala
#' @param df_trafic_zile dataframe returnat de functia df_trafic_zile
comparatie_histograme_pois_bin <- function(df_trafic_zile) {
  par(mfrow = c(1, 2)) # Impartim ecranul in 2
  
  hist(df_trafic_zile$valoare_poisson,
       breaks = 30,
       probability = TRUE,
       col = "skyblue",
       border = "white",
       main = "Model Poisson\n(Trafic Nerestrictionat)",
       xlab = "Nr. Clienti / Zi",
       ylab = "Densitate / Probabilitate") 
  
  hist(df_trafic_zile$valoare_binomial,
       breaks = 30,
       probability = TRUE,
       col = "lightgreen",
       border = "white",
       main = "Model Binomial\n(Capacitate Limitată)",
       xlab = "Nr. Clienti / Zi",
       ylab = "Densitate / Probabilitate")
  
  par(mfrow = c(1, 1))
}


#' Deseneaza histograma traficului pentru o luna specifica
#'
#' Aceasta functie filtreaza datele pentru o anumita luna si un anumit an,
#' apoi afiseaza histograma distributiei selectate. Utila pentru a observa
#' variabilitatea pe esantioane mici (n ~ 30).
#'
#' @param df_trafic_zile Data frame-ul generat de df_trafic_zile()
#' @param luna Numarul lunii ca string (ex: "01", "12")
#' @param an Anul din care extragem luna (ex: "2026")
#' @param distributie Tipul coloanei de desenat: "poisson" sau "binomiala"
#' @return Nu returneaza nimic, doar genereaza graficul.
histograma_luna_distrib <- function(df_trafic_zile, 
                                    luna = "01", 
                                    an = "2026",
                                    distributie = "poisson") {
  
  # 1. Filtram datele (Doar luna si anul cerut)
  date_filtrate <- df_trafic_zile[df_trafic_zile$luna == luna & df_trafic_zile$an == an, ]
  
  # 2. Selectam coloana corecta pe baza parametrului 'distributie'
  if (distributie == "poisson") {
    valori <- date_filtrate$valoare_poisson
    titlu_model <- "Poisson"
  } else {
    valori <- date_filtrate$valoare_binomial
    titlu_model <- "Binomiala"
  }
  
  # 3. Desenam Histograma
  hist(valori,
       breaks = 10, 
       probability = TRUE,
       col = "gold",
       border = "white",
       main = paste0("Model ", titlu_model, " - Luna ", luna, "/", an),
       xlab = "Nr. Clienti / Zi",
       ylab = "Frecventa")
}


#' Deseneaza histograma traficului pentru un an intreg
#'
#' Aceasta functie filtreaza datele pentru un an specific si afiseaza
#' histograma. Utila pentru a observa stabilitatea distributiei pe termen lung.
#'
#' @param df_trafic_zile Data frame-ul generat de df_trafic_zile()
#' @param an Anul dorit ca string (ex: "2026")
#' @param distributie Tipul coloanei de desenat: "poisson" sau "binomiala"
#' @return Nu returneaza nimic, doar genereaza graficul.
histograma_an_distrib <- function(df_trafic_zile,
                                  an = "2026",
                                  distributie = "poisson") {
  
  # 1. Filtram datele (Doar anul cerut)
  date_filtrate <- df_trafic_zile[df_trafic_zile$an == an, ]
  
  # 2. Selectam coloana
  if (distributie == "poisson") {
    valori <- date_filtrate$valoare_poisson
    titlu_model <- "Poisson"
  } else {
    valori <- date_filtrate$valoare_binomial
    titlu_model <- "Binomiala"
  }
  
  # 3. Desenam Histograma
  hist(valori,
       breaks = 30,
       probability = TRUE,
       col = "orange",
       border = "white",
       main = paste0("Model ", titlu_model, " - Anul ", an),
       xlab = "Nr. Clienti / Zi",
       ylab = "Densitate")
}
```

Aceste functii ne ajuta la compararea traficului din orice luna cu traficul din orice an, folosind oricare dintre cele doua distributii, codul devenind astfel reutilizabil.

Sa generam prin simulare un esantion de 3 ani (3 \* 365 zile).

Vom considera urmatori parametrii pentru distributii: lambda = 1000 n = 2000 p = 0.5

```{r}
trafic_3_ani <- df_trafic_zile(n_zile = 3 * 365)

comparatie_histograme_pois_bin(trafic_3_ani)
```

Acum vom reprezenta histograma pentru fiecare an individual.


Mai intai folosind disributia Binomiala:

```{r}
par(mfrow = c(1, 3))

# Anul 1
histograma_an_distrib(trafic_3_ani, an = "2026", distributie = "binomiala")

# Anul 2
histograma_an_distrib(trafic_3_ani, an = "2027", distributie = "binomiala")

# Anul 3
histograma_an_distrib(trafic_3_ani, an = "2028", distributie = "binomiala")

par(mfrow = c(1, 1))
```

Acum folosind distributia Poisson:

```{r}
par(mfrow = c(1, 3))

# Anul 1
histograma_an_distrib(trafic_3_ani, an = "2026", distributie = "poisson")

# Anul 2
histograma_an_distrib(trafic_3_ani, an = "2027", distributie = "poisson")

# Anul 3
histograma_an_distrib(trafic_3_ani, an = "2028", distributie = "poisson")

par(mfrow = c(1, 1))
```

### Comparatie Lună vs. An

Vom analiza diferența dintre distribuția traficului pe un interval scurt (o lună) și pe un interval lung (un an).

Poisson:

```{r fig.width=10, fig.height=5}
par(mfrow = c(1, 2))

# Grafic 1: Doar Luna Ianuarie 2026 (Esantion Mic, n=31)
histograma_luna_distrib(trafic_3_ani, 
                        luna = "01", 
                        an = "2026", 
                        distributie = "poisson")

# Grafic 2: Tot Anul 2026 (Esantion Mare, n=365)
histograma_an_distrib(trafic_3_ani, 
                      an = "2026", 
                      distributie = "poisson")

par(mfrow = c(1, 1))
```


Binomiala:
```{r fig.width=10, fig.height=5}
par(mfrow = c(1, 2))

# Grafic 1: Doar Luna Ianuarie 2026 (Esantion Mic, n=31)
histograma_luna_distrib(trafic_3_ani, 
                        luna = "01", 
                        an = "2026", 
                        distributie = "binomiala")

# Grafic 2: Tot Anul 2026 (Esantion Mare, n=365)
histograma_an_distrib(trafic_3_ani, 
                      an = "2026", 
                      distributie = "binomiala")

par(mfrow = c(1, 1))
```
**Interpretarea Histogramei Comparativă:**

1.  **Analiza Lunară (Eșantion Mic, $n \approx 30$):**
    * În graficul din stânga, observăm că distribuția este **neregulată** și prezintă "goluri" sau bare de înălțimi inegale care nu par să urmeze o formă matematică clară.
    * Aceasta se datorează dimensiunii reduse a eșantionului. Variabilitatea naturală (zgomotul statistic) are un impact puternic, iar frecvența empirică nu a avut timp să conveargă către probabilitatea teoretică.
    * *Concluzie practică:* O singură lună de date poate fi înșelătoare pentru a trage concluzii generale despre comportamentul sistemului.

2.  **Analiza Anuală (Eșantion Mare, $n = 365$):**
    * În graficul din dreapta, forma histogramei devine mult mai netedă și simetrică, semănând vizibil cu un **Clopot (Gauss)**.
    * Acest fenomen ilustrează **Legea Numerelor Mari**: pe măsură ce numărul de observații crește, distribuția empirică (ce măsurăm) converge către distribuția teoretică (modelul matematic).
    * Media empirică se stabilizează în jurul valorii teoretice ($\lambda = 1000$), iar outlierii (valorile extreme) devin mai puțin semnificativi procentual.

## c) Estimarea empirica a mediei si a variantei pe fiecare an si compararea cu valorile teoretice

Vom folosi urmatoarea functie:

```{r}
#' Calculeaza tabelul comparativ (Empiric vs Teoretic)
#' 
#' @param df_trafic_zile Data frame-ul cu datele simulate
#' @param distributie "poisson" sau "binomiala"
#' @param lambda Parametrul lambda (pt Poisson)
#' @param n_max Parametrul n (pt Binomiala)
#' @param p Parametrul p (pt Binomiala)
df_estimari_empirice <- function(df_trafic_zile, 
                                 distributie = "poisson",
                                 lambda = 1000, 
                                 n_max = 2000, 
                                 p = 0.5) {
  
  # 1. Selectam coloana de date si calculam Teoria
  if (distributie == "poisson") {
    # Selectam coloana specifica Poisson
    valori_observate <- df_trafic_zile$valoare_poisson
    
    # Formule teoretice Poisson
    media_teo <- lambda
    varianta_teo <- lambda
    
  } else {
    # Selectam coloana specifica Binomiala
    valori_observate <- df_trafic_zile$valoare_binomial
    
    # Formule teoretice Binomiala
    media_teo <- n_max * p
    varianta_teo <- n_max * p * (1 - p)
  }
  
  # Cream un mic data frame temporar doar pentru agregare
  df_temp <- data.frame(
    an = df_trafic_zile$an,
    valoare = valori_observate
  )
  
  # 2. Calculam Statisticile EMPIRICE (din date) pe ani
  # aggregate returneaza un tabel cu coloanele "an" si "valoare"
  medii_empirice <- aggregate(valoare ~ an, data = df_temp, FUN = mean)
  variante_empirice <- aggregate(valoare ~ an, data = df_temp, FUN = var)
  
  # 3. Construim Tabelul Final
  tabel_comparativ <- data.frame(
    Anul = medii_empirice$an,
    
    Media_Empirica = round(medii_empirice$valoare, 2),
    Media_Teoretica = media_teo,
    
    Varianta_Empirica = round(variante_empirice$valoare, 2),
    Varianta_Teoretica = varianta_teo
  )
  
  return(tabel_comparativ)
}
```

Vom compara mai intai valorile empirice cu cele teoretice folosind distributia Binomiala:

```{r}
df_estimari_empirice(trafic_3_ani, distributie = "binomiala")
```

Iar apoi folosind distributia Poisson:

```{r}
df_estimari_empirice(trafic_3_ani, distributie = "poisson")
```

## d) Interpretarea diferentelor dintre modele (trafic redus vs plafonat)

Vom folosi urmatoarea functie ajutatoare:
```{r}
#' Functie ajutatoare la compararea celor doua modele - Poisson si Binomiala
#' @param df_trafic_zile variabila returnata de functia df_trafic_zile
comparatie_densitati_suprapuse <- function(df_trafic_zile) {
  
  # Calculam densitatile (forma curbelor)
  dens_pois <- density(df_trafic_zile$valoare_poisson)
  dens_bin  <- density(df_trafic_zile$valoare_binomial)
  
  # Calculam limitele pentru a incapea ambele
  limita_x <- range(c(dens_pois$x, dens_bin$x))
  limita_y <- range(c(dens_pois$y, dens_bin$y))
  
  # Desenam prima curba (Poisson)
  plot(dens_pois, 
       xlim = limita_x, ylim = limita_y,
       col = "blue", lwd = 3,
       main = "Comparatie Directa: Poisson vs Binomial",
       xlab = "Nr. Clienti / Zi", ylab = "Probabilitate")
  
  # Umplem suprafata Poisson cu albastru transparent
  polygon(dens_pois, col = rgb(0, 0, 1, 0.2), border = NA)
  
  # Adaugam a doua curba (Binomiala) peste prima
  lines(dens_bin, col = "forestgreen", lwd = 3)
  
  # Umplem suprafata Binomiala cu verde transparent
  polygon(dens_bin, col = rgb(0, 0.5, 0, 0.2), border = NA)
  
  # Legenda
  legend("topright", 
         legend = c("Poisson", "Binomial"),
         col = c("blue", "forestgreen"), 
         lwd = 3, fill = c(rgb(0,0,1,0.2), rgb(0,0.5,0,0.2)))
  
  grid()
}
```

Deși ambele distribuții au fost parametrizate pentru a avea aceeași medie teoretică ($E[X] \approx 1000$ clienți/zi), analiza comparativă relevă diferențe fundamentale de stabilitate:

**1. Dispersia (Varianța):**

* **Modelul Poisson** (Trafic Nerestricționat) are varianța egală cu media ($Var = \lambda = 1000$). Aceasta indică o fluctuație naturală mare; într-o zi proastă putem avea mult sub 1000 de clienți, iar într-o zi bună mult peste, fără o limită superioară strictă.

* **Modelul Binomial** (Trafic Plafonat) are varianța mult mai mică. Conform formulei $Var = n \cdot p \cdot (1-p) = 2000 \cdot 0.5 \cdot 0.5 = 500$.

* **Concluzie:** Varianța modelului Binomial este la jumătate față de cel Poisson ($500 < 1000$). Asta înseamnă că traficul Binomial este de două ori mai "concentrat" în jurul mediei.

**2. Interpretare Vizuală:**

* Pe grafic, histograma **Binomială (Verde)** este mai "înaltă" și mai "îngustă". Valorile sunt strânse în intervalul $[950, 1050]$.

* Histograma **Poisson (Albastră)** este mai "lată" și mai "joasă". Cozile distribuției se întind mai mult, existând o probabilitate mai mare de a întâlni valori extreme (departe de medie).

```{r}
comparatie_densitati_suprapuse(trafic_3_ani)
```

**3. Implicații pentru Sistemul IT:**

* **Scenariul Poisson** este mai riscant. Deoarece traficul nu este plafonat de un număr finit de utilizatori ($N_{max}$), pot apărea "vârfuri" neașteptate care să suprasolicite serverele.

* **Scenariul Binomial** este mai predictibil. Existența unui bazin finit de clienți ($N_{max}=2000$) acționează ca un amortizor natural al fluctuațiilor. Este un model specific aplicațiilor interne (corporate) sau pe bază de abonament limitat, unde dimensionarea serverelor este mai simplă și mai eficientă economic.